臺灣新北地方法院三重簡易庭民事判決
111年度重簡字第534號
原      告    林雋豪
原      告    林雋騰
兼法定代理人  林志勇
共      同
訴訟代理人    蘇清文律師(法扶律師)
被      告    涂兆賢

訴訟代理人    劉大新律師(法扶律師)

上列當事人間請求侵權行為損害賠償事件，於民國111年10月14
日言詞辯論終結，本院判決如下：
    主  文
被告應給付原告乙○○新臺幣貳佰參拾肆萬捌仟伍佰陸拾伍元，及
自民國一百一十一年二月十七日起至清償日止，按年息百分之五
計算之利息。
被告應給付原告丙○○新臺幣貳佰伍拾參萬壹仟壹佰玖拾伍元，及
自民國一百一十一年二月十七日起至清償日止，按年息百分之五
計算之利息。
被告應給付原告甲○○新臺幣貳拾萬貳仟捌佰元，及自民國一百一
十一年二月十七日起至清償日止，按年息百分之五計算之利息。
原告其餘之訴駁回。
訴訟費用由被告負擔百分之八十一，餘由原告負擔。
本判決原告勝訴得假執行；但被告如於執行標的物拍定、變賣或
物之交付前，依序以新臺幣貳佰參拾肆萬捌仟伍佰陸拾伍元、新
臺幣貳佰伍拾參萬壹仟壹佰玖拾伍元、新臺幣貳拾萬貳仟捌佰元
，分別為原告乙○○、丙○○、甲○○預供擔保或將請求標的物提存，
得免為假執行。
    事  實  及  理  由
一、按訴狀送達後，原告不得將原訴變更或追加他訴，但擴張或
    縮減應受判決事項之聲明者，不在此限，民事訴訟法第255
    條第1項第3款定有明文。本件原告起訴時原聲明請求：（一
    ）被告應給付原告乙○○新臺幣（下同）3,483,799元，及自
    起訴狀繕本送達翌日起至清償日止，按年息5%計算之法定遲
    延利息。（二）被告應給付原告丙○○3,757，121元，及自起
    訴狀繕本送達翌日起至清償日止，按年息5%計算之法定遲延
    利息。（三）被告應給付原告甲○○402,800元，及自起訴狀
    繕本送達翌日起至清償日止，按年息5%計算之法定遲延利息
    。嗣原告於111年5月30日具狀變更聲明請求：（一）被告應
    給付原告乙○○2,848,565元，及自起訴狀繕本送達翌日起至
    清償日止，按年息5%計算之法定遲延利息。（二）被告應給
    付原告丙○○3,031,195元，及自起訴狀繕本送達翌日起至清
    償日止，按年息5%計算之法定遲延利息。（三）聲明不變。
    此核屬減縮應受判決事項之聲明，依前揭規定，應予准許。
二、原告起訴主張：
（一）被告於民國109年5月10日1時48分許，騎乘車牌號碼000-0
      000號普通重型機車，沿新北市三重區疏洪東路往蘆洲區
      方向直行，行經新北市三重區疏洪東路與頂崁街210巷28
      弄路口時，本應注意車輛行駛至交岔路口右轉彎時，應先
      駛入外側車道，轉彎車應讓直行車先行，而依當時天候晴
      、夜間有照明、柏油路面乾燥、無缺陷、無障礙物、視距
      良好，並無不能注意之情事，竟疏未注意及此，貿然右轉
      頂崁街210巷28弄，適洪麗真搭乘原告甲○○（所涉過失致
      死部分，另經檢察官為不起訴處分）騎乘之車牌號碼000-
      000號普通重型機車，沿同向右側後方直行駛至，2車因而
      發生碰撞，致洪麗真、原告甲○○人車倒地，洪麗真因而受
      有頸椎骨盆骨折併腹部鈍挫傷與腹血、神經出血性休克而
      當場死亡，被告就洪麗真之死亡應負侵權行為損害賠償責
      任。
（二）原告甲○○為洪麗真之前夫，原告乙○○、丙○○則為原告甲○○
      與洪麗真所生之未成年子女，因洪麗真之死亡而分別受有
      下列損害：
      １原告甲○○部分：
　　　  ①喪葬費用202,800元：原告甲○○為洪麗真之死亡支    
        出喪葬費202,800元。
　　　  ②非財產上之損害即慰撫金20萬元：原告甲○○雖與洪麗
          真於105年5月23日離婚，但仍以夫妻之名同居，共同
          扶養照顧家庭子女，原告甲○○頓失左右手，精神上所
          受之痛苦實非筆墨可以形容，爰類推適用民法第194
          條規定，請求被告賠償慰撫金20萬元。
　　　　③以上合計，原告甲○○共受損402,800元。
　　　２原告乙○○部分：
　　　　①撫養費1,348,565元：原告乙○○為101年8月19日出，現
          居住於新北市，將於121年8月19日成年，以109年度
          新北市平均每人每月消費支出23,061元，扶養費以月
          份（自109年5月至121年8月，期間共12年3個月）計
          算，並依霍夫曼式計算法扣除中間利息（首期給付不
          扣除中間利息）核算其受扶養金額為2,697,130元，
          洪麗真應與原告甲○○各負擔二分之一即1,348,565元
          。
　　　　②慰撫費150萬元：原告乙○○於本件侵權行為時不滿8歲
          ，幼年失怙，難於健全圓滿家庭中成長，家庭經濟情
          況不佳，父親即原告甲○○必須為生活奔波，產生隔代
          教養之缺憾，爰請求被告賠償慰撫金150萬元。
　　　　③以上合計，原告乙○○共受損2,848,565元。　
　　　３原告丙○○部分：
　　　　①撫養費1,531,195元：原告丙○○為103年10月23日出，
          現居住於新北市，將於123年10月23日成年，以109年
          度新北市平均每人每月消費支出為23,061元，扶養費
          以月份（自109年5月至123年10月，期間共14年5個月
          ）計算，並依霍夫曼式計算法扣除中間利息（首期給
          付不扣除中間利息）核算其受扶養金額為3,062,391
          元，洪麗真應與原告甲○○各負擔二分之一即1,531,19
          5元。
　　　　②慰撫金150萬元：原告丙○○於本件侵權行為時甫滿5歲
          ，幼年失怙，難於健全圓滿家庭中成長，家庭經濟情
          況不佳，父親即原告甲○○必須為生活奔波，產生隔代
          教養之缺憾，請求被告賠償慰撫金150萬元。
　　　　③以上合計，原告丙○○共受損3,031,195元。
（三）為此，爰依民法184條第1項前段、第192條第1項、第2項
      、第194條等侵權行為規定，提起本件訴訟，並聲明請求
      ：（一）被告應給付原告乙○○2,848,565元，及自起訴狀
      繕本送達翌日起至清償日止，按年息5%計算之法定遲延利
      息。（二）被告應給付原告丙○○3,031,195元，及自起訴
      狀繕本送達翌日起至清償日止，按年息5%計算之法定遲延
      利息。（三）被告應給付原告甲○○402,800元，及自起訴
      狀繕本送達翌日起至清償日止，按年息5%計算之法定遲延
      利息。
三、被告則求為判決駁回原告之訴及陳明如受不利判決，願供擔
    保請准宣告免為假執行，並辯稱：
（一）關於喪葬費部分：查「原證6」費用明細單中關於「吉祥
      型合約書」所載内容已為喪葬禮儀所需，故關於「更添項
      目」109,990元部分，尚屬不必要之費用，就此109,990元
      部分應予剔除。
（二）關於扶養費部分：原告主張本件應以行政院主計總處109
      年度平均每人月消費支出（按區域別分）為計算扶養費之
      基準，惟被告認扶養費應以110年度新北市最低生活費用1
      5,600元為計算基準；另未成年子女之扶養費應由其父母
      平均分擔，故被害人洪麗真就未成年子女即原告乙○○、丙○○每人每月應負之扶養費金額應為7,800元（計算式：15,
      600×1/2＝7,800元），則原告乙○○、丙○○各得請求賠償之
      扶養費，依霍夫曼式計算法扣除中間利息（首期給付不扣
      除中間利息）核算其金額，分別為895,585元、1,019,528
      元。
（三）關於慰撫金部分：　　
　　　１被告為高職畢業，因本件車禍受有頭部外傷併有後遺症
        ，現只能打零工領日薪賺取微薄生活費，又名下無恆產
        ，自應認原告乙○○、丙○○各請求賠償慰撫金150萬元實
        屬過高，爰請求酌減之。
　　　２又原告甲○○於本件事故發生時並非被害人洪麗真之配偶
        ，顯與非財產上請求應以法律明文規定之立法意旨不合
        ，故原告甲○○請求賠償慰撫金20萬元，不應准許。
四、原告主張被告於前揭時、地，騎乘機車，因未注意車輛行駛
    至交岔路口右轉彎時，應先駛入外側車道，轉彎車應讓直行
    車先行之過失，而於右轉彎時，與原告甲○○騎乘之機車碰撞
    ，造成洪麗真倒地受傷當場死亡等事實，有原告提出之新北
    市車輛行車事故鑑定覆議會鑑定覆議意見書為證，並為被告
    所不爭執，堪認為真實，是以被告就本事故之發生，造成被
    害人洪麗真之死亡，應負不法過失侵權行為損害賠償責任甚
    明。
五、按因故意或過失，不法侵害他人之權利者，負損害賠償責任
    ；又汽車、機車或其他非依軌道行駛之動力車輛，在使用中
    加損害於他人者，駕駛人應賠償因此所生之損；另不法侵害
    他人致死者，對於支出醫療及增加生活上需要之費用或殯葬
    費之人，亦應負損害賠償責任。被害人對於第三人負有法定
    扶養義務者，加害人對於該第三人亦應負損害賠償責任；且
    不法侵害他人致死者，被害人之父、母、子、女及配偶，雖
    非財產上之損害，亦得請求賠償相當之金額，民法第184條
    第1項前段、第191條之2前段、第192條第1項、第2項及第19
    4條分別定有明文。本件被告就本件事故之發生，造成被害
    人洪麗真之死亡，既應負不法過失侵權行為損害賠償責任，
    而原告乙○○、丙○○為洪麗真之未成年子女，原告甲○○則為支
    出殯葬費之人，亦為被告所不爭執，則原告分別依前開規定
    ，請求被告負損害賠償責任，洵屬有據。茲就原告得請求被
    告賠償之項目及金額分別審酌如下：
（一）原告甲○○支出殯葬費用部分：原告甲○○主張其對洪麗真之
      死亡支出喪葬費用202,800元部分，有其提出之費用明細
      單、吉祥型合約書、新北市殯葬管理處使用設施規費繳納
      收據等為證。被告對於上開喪葬費用中之161,120元雖不
      爭執，但就「更添項目」所支出之109,990元，則爭執指
      為不必要之費用。惟按所謂殯葬費係指收殮及埋葬費用而
      言，此等費用是否必要，應斟酌當地喪禮習俗及宗教上之
      儀式定之。所謂必要如：棺木、骨灰罐(含磁相、封口)靈
      車、扶工、入殮及化妝、營造墳墓或靈骨塔位、紙錢、壽
      衣、靈堂布置(含鮮花)及司儀、誦經或證(講)道、麻孝服
      、樂隊、壽內用品、遺體保存費等。本院觀諸上開「更添
      項目」所花費之109,990元，大致為頭七枉死城超渡、頭
      七祭品、頭七場租、滿七誦經頭七祭品、遺體體修復縫補
      、人形逍像佈置、晉塔師父、庫錢費用等等支出，實未逸
      脫臺灣傳統喪禮習俗，且其支出目的既係為彰顯親人追思
      緬懷之情，並期亡者得以安息，揆之我國風土習俗，應可
      認為必要，且核原告甲○○實際支出之喪葬費用，並無浮濫
      情形，亦屬合理之支出。從而，原告甲○○請求被告賠償喪
      葬費用202,800元，洵屬有據。
（二）原告乙○○、丙○○請求扶養費部分：
　　　１按左列親屬，互負扶養之義務：一、直系血親相互間，
        民法第1114條第1款定有明文；另受扶養權利人請求將
        來受扶養者，應以事實審言詞辯論終結時之財產狀況及
        該財產日後可能消減之情事，推認其得請求受扶養時之
        財力能否維持生活（最高法院108年度台上字第653號判
        決要旨參照）。再者，扶養費，係指扶養權利人於現今
        社會生活，維持其人之尊嚴最基本生活要求所需之費用
        ，應顧及一般國民生活水準，是以本院認原告主張以行
        政院主計處公告之每人每月平均消費支出（按區域分別
        ）作為計算扶養費之基礎，尚屬合理可採。
　　　２本件原告乙○○係101年8月19日生，被害人洪麗真則為其
        母親，此有戶籍謄本在卷可稽，在洪麗真於109年5月10
        日死亡時尚未成年，並無謀生能力，且名下亦無財產（
        詳後述）。而原告乙○○至其121年8月19日成年前可受洪
        麗真扶養期間共12年3月10日，以109年度原告乙○○居住
        地點即新北市平均每人每月消費支出23,061元作為計算
        扶養費之基礎，即每年為276,732元（計算式：23,061×
        12＝276,732），再依霍夫曼式計算法扣除中間利息（首
        期給付不扣除中間利息）後，原告乙○○至成年前所需扶
        養費金額為2,701,868元【計算式：276,732×9.0000000
        0+(276,732×0.00000000)×(10.00000000-0.00000000)=
        2,701,868.00000000。其中9.00000000為年別單利5%第
        12年霍夫曼累計係數，10.00000000為年別單利5%第13
        年霍夫曼累計係數，0.00000000為未滿一年部分折算年
        數之比例(3/12+10/365=0.00000000)。採四捨五入，元
        以下進位】。惟因原告甲○○與洪麗真皆須扶養原告乙○○
        （民法第1116條之2參照），則洪麗真應負擔之扶養費
        金額為2分之1，故原告乙○○得請求被告賠償之扶養費應
        以1,350,934元（計算式：2,701,868元÷2=1,350,934元
        ）為限，原告乙○○僅請求1,348,565元，自屬有據。
　　　２原告丙○○係103年10月23日生，被害人洪麗真則為其母親
        ，此有戶籍謄本在卷可稽，在洪麗真於109年5月10日死
        亡時尚未成年，並無謀生能力，且名下亦無財產（詳後
        述）。而原告乙○○至其123年10月23日成年前可受洪麗
        真扶養期間共14年5月14日，以109年度原告林雋謄居住
        地點新北市平均每人每月消費支出23,061元23,061元作
        為計算扶養費之基礎，即每年為276,732元（計算式：2
        3,061×12＝276,732），再依霍夫曼式計算法扣除中間利
        息（首期給付不扣除中間利息）後，原告丙○○至成年前
        所需扶養費金額為3,068,635元【計算式：276,732×10.
        00000000+(276,732×0.00000000)×(11.00000000-00.00
        000000)=3,068,634.0000000000。其中10.00000000為
        年別單利5%第14年霍夫曼累計係數，11.00000000為年
        別單利5%第15年霍夫曼累計係數，0.00000000為未滿一
        年部分折算年數之比例(5/12+14/365=0.00000000)。採
        四捨五入，元以下進位】。惟因原告甲○○與洪麗真皆須
        扶養原告乙○○，則洪麗真應負擔之扶養費金額為2分之1
        ，故原告丙○○得請求被告賠償之扶養費應以1,534,318
        元（計算式：3,068,635元÷2=1,534,318元）為限，原
        告丙○○僅請求1,531,195元，亦屬有據。
（三）原告乙○○、丙○○請求慰撫金部分：按慰撫金之多寡，應斟
      酌雙方之身分、地位、資力與加害程度，及其他各種情形
      核定相當之數額，該金額是否相當，自應依實際加害情形
      與被害人所受之痛苦及雙方之身分、地位、經濟狀況等關
      係決定之。本件原告乙○○、原告丙○○為被害人洪麗真之未
      成年子女，被害人因被告之上開侵權行為而死亡，致渠等
      痛失至親，無法共享天倫，哀痛逾恆，精神上受有相當之
      痛苦，自屬必然，故原告乙○○、丙○○請求被告賠償慰撫金
      ，自屬有據。本院審原告乙○○、丙○○，分別為101年及103
      年生，為小學在學學生，名下無任何不動產及其他財產；
      被告高職畢業，目前沒有工作，名下沒有不動產及其他財
      產，此業據兩造陳明在卷，並有兩造109年度稅務電子閘
      門財產所得調件明細表附卷可稽，另參以被告之加害情形
      、原告乙○○、丙○○所受精神上痛苦程度非輕、兩造之社會
      地位、經濟狀況等一切情狀，認原告乙○○、丙○○請求被告
      賠償慰撫金各150萬元，並未過高，核屬適當有據。
（四）原告甲○○請求慰撫金部分：本件原告甲○○主張其雖與洪麗
      真離婚，但仍以夫妻之名同居，因洪麗真死亡，其頓失左
      右手，爰類推民法第194條規定請求賠償慰撫金20萬元等
      情，然按人格權受侵害時，以法律有特別規定者為限，始
      得請求損害賠償或慰撫金，此觀民法第18條第2項規定甚
      明。顯見立法者有意限定請求人格權受侵害之慰撫金範圍
      。又民法第194條規定：「不法侵害他人致死者，被害人
      之父、母、子、女及配偶，雖非財產上之損害，亦得請求
      賠償相當之金額。」依其文義，係就他人生命權之侵害，
      列舉性地規定得請求慰撫金之請求權人，僅限於父母子女
      及配偶等五種親近身分關係者，並未包括「祖父母、兄弟
      姐妹、前夫妻、未婚配偶，乃至於事實上配偶」。換言之
      ，本條規定立法者有意沈默，非屬法律漏洞，自不生類推
      適用而補充之問題。是以，原告甲○○與洪麗真縱仍以夫妻
      之名同居，衡情固可認因洪麗真死亡而受有相當精神上之
      痛苦，然究與民法第194條所定得請求慰撫金之要件不合
      ，故原告甲○○請求被告賠償撫慰金20萬元，尚非有據。
六、末按保險人依強制汽車責任保險法規定所為之保險給付，視
    為被保險人損害賠償金額之一部分；被保險人受賠償請求時
    ，得扣除之，強制汽車責任保險法第32條定有明文。此一規
    定之立法目的，在於保險人之給付乃由於被保險人支付保險
    費所生，性質上屬於被保險人賠償責任之承擔或轉嫁，自應
    視為加害人或被保險人損害賠償金額之一部分，為避免受害
    人雙重受償，渠等於受賠償請求時，自得扣除之。本件原告
    乙○○、丙○○已依強制汽車責任險保險法之規定領取強制險理
    賠100萬元（各分配50萬元），為兩造所是認，並有富邦產
    物保險股份有限公司111年8月12日函在卷可稽，則本件原告
    乙○○、丙○○本得向被告請求賠償之金額，應扣除所領取之理
    賠金，經扣除後，被告尚應賠償原告乙○○之金額為2,348,56
    5元（計算式：1,348,565＋150萬元－50萬元＝2,348,565元）
    ，尚應賠償原告丙○○之金額為2,531,195元（計算式：1,531
    ,195元＋150萬元－50萬元＝2,531,195元）。
七、綜上所述，原告依侵權行為之法律關係，提起本件訴訟，並
    聲明請求：如主文第1、2、3項所示（111年2月17日為起訴
    狀繕本送達被告之翌日），為有理由，應予准許；逾此部分
    之請求，則無理由，應予駁回。
八、本判決原告勝訴部分，係適用簡易程序所為被告敗訴之判決
    ，爰依職權宣告假執行；另被告陳明如受不利判決，願供擔
    保，請准宣告免為假執行，核無不合，爰酌定相當之擔保金
    額併予准許如主文第6項但書所示。
中　　華　　民　　國　　111 　年　　10　　月　　31　　日
                      法  官  趙義德
以上正本係照原本作成。
如不服本判決，應於送達後20日內，向本院提出上訴狀並表明上
訴理由，如於本判決宣示後送達前提起上訴者，應於判決送達後
20日內補提上訴理由書（須附繕本）。
中　　華　　民　　國　　111 　年　　10　　月　　31　　日
                      書記官  張裕昌